臺灣高等法院臺南分院刑事判決　　　　　　　九十一年度上易字第七一號　　Ｇ
　　　上　訴　人
　　　即　被　告　甲　○　○
右上訴人因被告竊盜案件，不服臺灣嘉義地方法院九十一年度易字第二四三號中華民
國九十一年五月二十日第一審判決（起訴案號：臺灣嘉義地方法院檢察署九十一年度
偵字第一五八三號），提起上訴，本院判決如左：
      主      文
上訴駁回。
甲○○緩刑參年。
      事      實
一、緣甲○○、丙○○及乙○○三人為朋友，相約於民國（下同）九十一年二月九日
    中午至位於嘉義縣民雄鄉秀林村四六之十六號（起訴書誤為嘉義市○○路一七七
    之一號）之丙○○家中聚會，迄同日下午二時許，乙○○欲離開，遂先帶小孩上
    廁所，此時，甲○○見置放於丙○○家中椅子上之乙○○所有大型紙袋內有皮包
    一只，竟意圖為自己不法之所有，基於竊盜之故意，竊取該皮包一只（內有新台
    幣（下同）四萬九千元，得手後，將該皮包攜離丙○○之住處，並將該皮包丟棄
    在某水溝邊，後因為丙○○、乙○○察覺，甲○○始與丙○○一同至上開水溝邊
    尋回皮包，並在其位於嘉義縣民雄鄉興南村頭橋七一五號之住處一樓警衛室將皮
    包與皮包內之部分現金（經乙○○清點，尚短少二千元）交還乙○○。
二、案經乙○○訴由嘉義縣警察局竹崎分局報請台灣嘉義地方法院檢察署檢察官偵查
    起訴。
      理      由
一、訊據上訴人即被告甲○○矢口否認有竊取乙○○皮包的故意，於本辯論時辯稱：
    皮包從頭到尾都在丙○○家，是丙○○叫其將錢拿走，其並無竊盜之犯意云云。
    然查：
（一）被告甲○○於右揭時、地取走被害人乙○○所有之皮包（內有四萬九千元），
      並將之攜離證人丙○○位於上址之住處，丟棄於某水溝邊，之後，其協同證人
      丙○○至該水溝邊找出該皮包，並連同部分現金在其位於上址住處警衛室前返
      還給被害人之事實，業已於原審審理時坦認在案。且被告自證人丙○○家中離
      去時，攜有一長長扁扁之皮包之事實，業據證人即證人丙○○之公公楊必富證
      述明確，而被害人遭竊之皮包係長長扁扁之咖啡色皮包之情，亦據被害人指訴
      甚詳，足見皮包確係遭被告甲○○所攜走無誤。
（二）證人丙○○於原審審理時即證稱：被害人回去後，便打電話向其說皮包不見，
      要其幫忙找，其因為公公楊必富見到被告拿一皮包出去，便打電話給被告，而
      被告稱其與被害人有衝突，叫其不要管，後來被害人去報案，其才又打電話給
      被告，被告稱皮包已丟掉，但知道丟棄之地點，其便開車載被告去找，後來在
      水溝附近找到等語（見原審卷第一八頁），而於本院調查丙○○與被告甲○○
      對質時亦證稱：「我是與乙○○一起出去買麵，回家後就接到乙○○電話說她
      的皮包不見了，我公公有看到被告從椅子上拿走皮包，被告叫我不要理，她說
      她要還乙○○，為何沒有還她，我就不知道了。」、「是我打電話給被告，她
      說丟在水溝，我載她，她帶路，我對她說人家裡面那麼多錢，找到後我們就去
      乙○○的家，我打電話給她，她就來大門守衛室拿，他們點錢我沒有看。」等
      語（見本院九十一年六月十八日訊問筆錄），而被害人乙○○於偵查中亦證稱
      係被告於警衛室交還皮包及錢（見偵查卷第十二頁反面），甚於乙○○於原審
      作證時亦證稱：「（問：你找到皮包時被告甲○○如何說？）她告訴我是在垃
      圾桶那裡撿到的」（見原審卷第二十頁），亦足證皮包確係遭被告甲○○所攜
      走。
（三）被告雖於本院調查時當庭提示筆記本一本，內載有被告親自書寫之：「我都承
      認」、「當時很生氣才不承認我拿去丟掉」等字句，並辯稱該字句皆是證人丙○○指使伊要如何說的話，惟被告甲○○亦聲稱該摘要係其接乙○○電話時，
      丙○○要其如此講，而丙○○亦說明當時係因「被告說她沒有向乙○○拿錢，
      她只是把皮包拿去丟掉而已，而我就說如果人家說妳拿錢，妳就說妳沒有拿錢
      ，妳只是把皮包丟掉。」（見本院九十一年六月十八日訊問筆錄）。而衡之被
      告甲○○緊張至極的個性，丙○○於被告接乙○○電話時書寫摘要幫忙其應對
      ，亦為可理解之事。而丙○○與乙○○亦為好友，並無怨懟，殊無要被告拿走
      其錢包之理？況被告已為成熟的大人，焉有丙○○要其拿走皮包及承認竊走皮
      包即照辦之理？
（四）又被告甲○○於本院辯論時雖辯稱皮包均在丙○○家中，然此已與其於原審所
      辯：「其在被害人離開後，發現證人丙○○家中竹椅上有一只皮包，其不知皮
      包為何人所有，證人丙○○之公公亦目擊此情況，後來其便將皮包交給證人丙○○，證人丙○○稱被害人欠錢未還，所以將皮包攜至二樓，拿出部分金額（
      詳細數目不詳），然後將皮包及一千六百元交給其，並要其將皮包丟在路上，
      其回家後，接到證人丙○○之電話，叫其會同找回，其便前去丟棄之地點，等
      證人丙○○前來，找回皮包後，又回證人丙○○之住處，證人丙○○便戴上白
      手套，將前已拿取之款項，連同之前分給其之一千六百元，放回皮包內，再返
      還給被害人，其之前在警訊及偵查中所為之辯解，均係證人丙○○所教」等語
      ，就皮包有否拿去丟掉已有不同。況被告甲○○於警詢時即供稱：「是我誤為
      陳家垃圾，於離開陳家時順手拿到該處丟的」云云（見警卷第二頁），雖有辯
      解，然亦不否認有自行拿走皮包；甚至於偵查中亦辯稱：「我只是要跟乙○○
      開玩笑而已」等語（見偵查卷第一二頁），亦承認係其依已意拿走皮包，因而
      所謂係丙○○叫其拿走皮包，已見不實。況被害人亦指稱：其皮包係放在紙袋
      內，夾在衣服旁邊，應該【不可掉出來】等語（見原審卷第二０頁），益見被
      告所辯有其不實之處。
（五）綜上所述，足見被告甲○○所辯應係卸責之詞，殊不足採。是本件事證明確，
      被告竊盜犯行，洵堪認定。
二、核被告所為，係犯刑法第三百二十條第一項之竊盜罪。原審以被告罪證明確，因
    予適用刑法第三百二十條第一項、第四十一條第一項前段，罰金罰鍰提高標準條
    例第一條前段、第二條，並審酌被告犯罪之動機、目的、未曾受刑之宣告，素行
    尚佳，且犯後雖矢口否認犯行，惟其業已返還被害人大部分遭竊之款項，犯後態
    度，尚稱良好，及被害人業已當庭表明原諒被告之旨等一切情狀，量處期徒刑三
    月，並諭知易科罰金之折算標準。本院經核原判決認事用法俱無不合，量刑亦稱
    妥適。被告上訴意旨，指摘原判決量刑過重，然被告所犯刑法第三百二十條第一
    項竊盜罪之法定刑為五年以下有期徒刑、拘役或五百元以下罰金，原審量刑時已
    審酌上開事項為被告有利之認定，而被告至本院調查時猶圖飾詞卸責，將責任推
    由證人丙○○承擔，因而被告上訴指摘原判決量刑過重，為無理由，應予駁回。
    又查被告前此未曾受有期徒刑以上刑之宣告，有臺灣臺南地方法院檢察署刑案資
    料查註紀錄表及臺灣高等法院被告刑案資料查註紀錄表一份附卷可查，本案被告
    已返還被害人乙○○皮包，乙○○亦到庭請求原諒被告（見原審第二十二頁），
    經此偵審教訓，應該知道警惕，相信不會再犯，本院認所宣告之刑，以暫不執行
    為適當，爰併諭知緩刑三年，以勵自新，並觀後效。
據上論結，應依刑事訴訟法第三百六十八條，刑法第七十四條第一款，判決如主文。
本案經檢察官羅清溪到庭執行職務。
中    華    民    國  九十一      年      七      月      卅一      日
                                  臺灣高等法院臺南分院刑事第四庭
                                      審判長法官  陳    義    仲
                                            法官  楊    子    莊
                                            法官  蔡    崇    義
右正本證明與原本無異。
不得上訴。
                                      法院書記官  李    育    儒
中    華    民    國      九十一      年      八      月      五        日
附錄本案論罪科刑法條全文：
刑法第三百二十條第一項：
意圖為自己或第三人不法之所有，而竊取他人之動產者，為竊盜罪，處五年以下有期
徒刑、拘役或五百元以下罰金。
